臺灣屏東地方法院民事判決　　　　　　　 100年度訴字第17號
原　　　告　陳龔芳香
訴訟代理人　史雙全律師
被　　　告　陳蔡鳳美
　　　　　　陳國欽
共　　　同
訴訟代理人　張瓊文律師
上列當事人間請求侵權行為損害賠償事件，經刑事庭裁定移送前
來（99年度附民字第69號），本院於民國100 年9 月13日言詞辯
論終結，判決如下：
    主      文
被告陳蔡鳳美應給付原告新台幣仟元，及自民國九十九年十一
月十三日起至清償日止，按週年利率百分之五計算之利息。
被告陳國欽應給付原告新台幣拾柒萬伍仟肆佰肆拾肆元，及自
民國一百年六月二十三日起至清償日止，按週年利率百分之五計
算之利息。
原告其餘之訴駁回。
訴訟費用由被告陳蔡鳳美負擔百分之一，由被告陳國欽負擔百分
之二十八，餘由原告負擔。
本判決原告勝訴部分得假執行；但被告陳蔡鳳美、陳國欽如於執
行標的物拍定、變賣前，分別以新台幣仟元、拾柒萬伍仟肆
佰肆拾肆元為原告預供擔保，得免為假執行。
原告其餘假執行之聲請駁回。
    事實及理由
一、按訴狀送達後，原告不得將原訴變更或追加他訴，但擴張或
    減縮應受判決事項之聲明者，不在此限，民事訴訟法第255
    條第1 項第3 款定有明文。本件原告起訴請求被告連帶給付
    新台幣（下同）99萬3,963 元，及自起訴狀繕本送達翌日起
    至清償日止，按週年利率百分之5 計算之利息，於訴狀送達
    後，改為請求被告陳蔡鳳美給付2 萬元，及自起訴狀繕本送
    達翌日（即民國99年11月13日）起至清償日止，按週年利率
    百分之5 計算之利息；請求被告陳國欽給付130 萬5,444 元
    ，及自民事準備書(二)狀繕本送達翌日（即100 年6 月23日）
    起至清償日止，按週年利率百分之5 計算之利息，分別核屬
    減縮、擴張應受判決事項之聲明，於法並無不合，應予准許
    。
二、原告主張：被告陳蔡鳳美於97年12月2 日上午11時許，於屏
    東縣萬丹鄉○○村○○路36號前持塑膠椅擲向伊，致伊受有
    左手瘀傷之傷害；被告陳國欽則於同日上午11時40分許，於
    上開地點持木棍毆打伊，致伊受有左手橈骨尺骨骨折、右手
    第五掌骨及橈骨骨折、頭皮撕裂傷（3 公分、4 公分、5 公
    分）、右上門牙缺損及全身多處瘀血之傷害。被告陳國欽故
    意不法侵害伊之身體、健康，伊因而支出醫療費用3 萬6,90
    0 元、看護費用7 萬6,800 元（其中6 萬元為由家屬看護1
    個月之費用），又伊受有頭暈、頭痛等後遺症，於神經外科
    就診之醫療費用預估為30萬元，且伊自事故發生時起6 月又
    14日內均無法工作，以基本工資每月1 萬7,280 元計算，工
    作損失為11萬1,744 元。此外，伊因被告陳蔡鳳美、陳國欽
    之不法侵害受傷，精神上均受有相當之痛苦，得分別向被告
    陳蔡鳳美、陳國欽請求賠償非財產上之損害2 萬元、78萬元
    ，以資慰藉。爰依民法第184 條第1 項前段、第193 條第1
    項、第195 條第1 項前段之規定，請求被告陳蔡鳳美加計利
    息賠償2 萬元，請求被告陳國欽加計利息賠償130 萬5,444
    元（計算式：36900 ＋76800 ＋300000＋111744＋780000＝
    0000000 ）等語。並聲明：(一)被告陳蔡美鳳應給付原告2 萬
    元，及自起訴狀繕本送達翌日（即99年11月13日）起至清償
    日止，按週年利率百分之5 計算之利息。(二)被告陳國欽應給
    付原告130 萬5,444 元，及自民事準備書(二)狀繕本送達翌日
    （即100 年6 月23日）起至清償日止，按週年利率百分之5
    計算之利息。(三)原告願供擔保請准宣告假執行。
三、被告則以：對原告主張因被告陳國欽之傷害行為支出醫療費
    用3 萬6,900 元、看護費用1 萬6,800 元等情並不爭執，惟
    原告稱因頭暈之後遺症須支出醫療費用30萬元云云，並未提
    出收據或證明文件以為佐證，其請求即屬無據；又如以月為
    單位僱請他人看護，所需費用不過2 萬餘元，原告請求被告
    陳國欽給付由家屬看護1 個月之費用竟達6 萬元，顯屬過高
    。此外，原告於系爭事故中因持雨傘毆傷被告陳蔡鳳美，經
    本院以99年度易字第72號刑事判決處罰金5,000 元確定，就
    系爭事故發生經過觀之，原告請求被告陳蔡鳳美、陳國欽賠
    償之慰撫金數額，亦均屬過高等語，資為抗辯。並聲明：(一)
    原告之訴駁回。(二)如受不利之判決，被告均願供擔保請准宣
    告免為假執行。
四、經查：原告為訴外人陳長仁之妻，被告陳蔡鳳美為陳長仁及
    被告陳國欽之母，被告陳國欽為陳長仁之兄，原告與被告陳
    蔡鳳美於97年12月2 日上午11時許，在屏東縣萬丹鄉○○路
    36號前因故發生爭執，被告陳蔡鳳美即基於傷害他人身體之
    犯意，持塑膠椅丟向原告，致原告受有左手瘀傷之傷害；另
    原告亦基於傷害他人身體之犯意，持雨傘毆打被告陳蔡鳳美
    之手部，致被告陳蔡鳳美受有左手撕裂傷1 公分、左手挫傷
    之傷害。陳長仁聽聞爭吵聲後，前往察看，適被告陳國欽亦
    行經該地，見原告、陳長仁與被告陳蔡鳳美互相爭吵，被告
    陳國欽即與陳長仁發生爭執，陳長仁因不滿被告陳國欽之指
    責，即基於傷害他人身體之犯意，持鐵管毆打被告陳國欽，
    致被告陳國欽受有頭部受傷併頭皮2 ×2 公分、背部挫傷併
    腫痛、擦傷1 ×10公分、左手挫傷併腫痛4 ×6 公分之傷害
    。嗣被告陳國欽逃往其所有位於屏東縣萬丹鄉○○路與民安
    路交岔路口附近之豬舍，原告仍尾隨在後欲與其理論，被告
    陳國欽心生不滿，即基於傷害他人身體之犯意，持木棍毆打
    原告，致原告受有左手橈骨尺骨骨折、右手第五掌骨及橈骨
    骨折、頭皮撕裂傷（3 公分、4 公分、5 公分）、右上門牙
    缺損及全身多處瘀血之傷害。被告陳蔡鳳美、陳國欽、原告
    及陳長仁所涉傷害犯行，分別經本院刑事庭以99年度易字第
    72號判決處罰金3,000 元、有期徒刑6 月、罰金5,000 元、
    拘役50日，並經臺灣高等法院高雄分院以100 年度上易字第
    227 號判決駁回陳長仁、被告陳國欽及原告之上訴而確定在
    案等事實，為兩造所不爭執，並經本院依職權調閱本院99年
    度易字第72號刑事案件卷宗查明無訛。
五、按因故意或過失，不法侵害他人之權利者，負損害賠償責任
    ；不法侵害他人之身體或健康者，對於被害人因此喪失或減
    少勞動能力，或增加生活上之需要時，應負損害賠償責任；
    不法侵害他人之身體、健康者，被害人雖非財產上之損害，
    亦得請求賠償相當之金額，民法第184 條第1 項前段、第19
    3 條第1 項、第195 條第1 項前段分別定有明文。本件被告
    分別於上開時、地故意對原告為傷害行為，致原告受有上開
    傷害，被告之不法侵害與原告所受損害間有相當因果關係，
    則原告依前揭侵權行為法律關係，請求被告賠償其所受損害
    ，於法洵屬有據。
六、本件爭點為：原告請求被告賠償之項目，是否有理由？各以
    多少金額為相當？茲分別論述如下：
  (一)請求被告陳國欽賠償醫療費用、看護費用、工作損失部分部
    分：
    1.醫療費用部分：原告主張其因被告陳國欽之傷害行為，至
      善工醫療財團法人屏東基督教醫院（下稱屏東基督教醫院
      ）、維美牙醫診所治療，支出醫療費用共3 萬6,900 元之
      事實，業據其提出收據23紙為證（見附民卷第3 至10頁、
      本院卷第79至83頁），並為被告所不爭執，其請求被告陳
      國欽如數賠償，應予准許。惟原告主張其受有頭暈、頭痛
      等後遺症，預估須支出神經外科醫療費用30萬元一節，僅
      提出屏東基督教醫院於100 年4 月4 日開立之診斷證明書
      1 紙為證，其上載明：原告因頭部外傷、頭皮撕裂傷等疾
      病，於97年12月22日至98年2 月10日於本院神經外科門診
      追蹤治療共4 次，目前仍舊有頭暈之後遺症等語，則以其
      於神經外科接受治療之時間及頻率觀之，無從證明原告因
      系爭事故所受頭暈之傷害，於未來仍有持續診治之必要，
      原告復未能另為舉證以實其說，是其此部分之主張，尚難
      採信，其請求即不應准許。
    2.看護費用部分：按被害人因受傷需人看護，而由親屬看護
      時，雖無現實看護之支付，亦應認被害人受有相當看護費
      之損害，得向加害人請求賠償。蓋因親屬照顧被害人之起
      居，固係出於親情，但親屬看護所付出之勞力，並非不能
      評價為金錢，只因兩者身分關係密切而免除支付義務，此
      種親屬基於身分關係之恩惠，自不能加惠於加害人，故應
      衡量及比照僱用職業護士看護情形，認被害人受有相當看
      護費之損害，得向加害人請求賠償。原告主張其因本件事
      故受傷需人看護，請求被告賠償看護費用7 萬6,800 元，
      其中1 萬6,800 元部分業據其提出病患聘僱照顧服務員費
      用代收轉附證明單為證（看護期間為97年12月3 日14時起
      ，至同年月11日12時止，每日約2,100 元），其餘6 萬元
      則為親屬看護之勞力，以每日2,000 元、共1 個月計算而
      得。查原告於97年12月2 日因被告陳國欽之傷害行為受傷
      入院，於同年月11日出院後，仍須專人照護1 個月之事實
      ，有屏東基督教醫院97年12月11日診斷證明書在卷可參（
      見本院卷第84頁），堪信為實在。又原告所需專人照護之
      期間僅為1 個月，並無長期看護之必要，顯難以此為由申
      請僱用外籍看護，是倘其於該期間內僱用他人看護，所支
      出之費用，自不宜比照僱用外籍看護之費用（即每月約2
      萬餘元）為計算，而應如同其前揭聘僱本國籍照顧服務員
      之費用（即每日2,100 元）為計算。原告主張該1 個月期
      間由家屬負責照護，且其家屬所付出之勞力如評價為金錢
      ，應比照前揭聘僱本國籍照顧服務員之標準，以每日2,00
      0 元計算，尚屬相當，應為可採。依上所述，原告所得請
      求之看護費用為7 萬6,800 元，其據以請求被告陳國欽賠
      償，為有理由，應予准許。
    3.工作損失部分：原告主張其因被告陳國欽之不法侵害，無
      法工作之期間為6 月又14日，以基本工資每月1 萬7,280
      元計算，工作損失為11萬1,744 元等情，為被告陳國欽所
      不爭執，則原告請求被告陳國欽如數賠償，於法即無不合
      ，應予准許。
  (二)請求被告陳蔡鳳美、陳國欽賠償慰撫金部分：
    按非財產上賠償之金額是否相當，應斟酌實際加害情形、影
    響該權利是否重大、被害者與加害人之身分地位、經濟狀況
    及其他各種情形，以為核定之準據（最高法院47年台上字第
    1221號判例、51年台上字第223 號判例意旨參照）。本件原
    告因被告各自之加害行為受傷，業如前述，其於肉體及精神
    上自感受相當之痛苦，其請求被告分別賠償非財產上之損害
    ，於法尚無不合。查原告為54年1 月8 日生，國小畢業，務
    農為生，97年度無所得，名下有土地1 筆，財產總額為91萬
    元，被告陳蔡鳳美為25年9 月6 日生，國小肄業，無業，97
    年度有利息所得共8 萬9,283 元，名下有房屋、土地各1 筆
    ，財產總額為136 萬353 元，被告陳國欽為50年9 月21日，
    國中畢業，務農為生，97年度有利息所得共1 萬7,287 元，
    名下有房屋4 筆、土地8 筆、汽車1 筆，財產總額為995 萬
    3,354 元等情，除為兩造所不爭執，另有警詢筆錄及稅務電
    子閘門財產所得調件明細表在卷可參，本院斟酌兩造間之親
    屬關係、本件事故發生經過，及原告之傷勢、被告之加害情
    節，暨渠等各自之身分、地位、經濟能力等一切情狀，認原
    告請求被告陳蔡鳳美賠償之慰撫金以3,000 元為相當，請求
    被告陳國欽賠償之慰撫金以15萬元為相當，其請求於此範圍
    內，為有理由，逾此所為請求，則均應予剔除。
  (三)依上所述，原告得請求被告陳蔡鳳美賠償之金額為3,000 元
    ，得請求被告陳國欽賠償之金額為37萬5,444 元（計算式：
    36900 ＋76800 ＋111744＋150000＝375444）。
七、綜上所述，本件原告依侵權行為之法律關係，請求被告陳蔡
    鳳美給付2 萬元，及自起訴狀繕本送達翌日（即99年11月13
    日）起至清償日止，按週年利率百分之5 計算之利息，請求
    被告陳國欽給付130 萬5,444 元，及自民事準備書(二)狀繕本
    送達翌日（即100 年6 月23日）起至清償日止，按週年利率
    百分之5 計算之利息，於如主文第1 、2 項所示範圍內，為
    有理由，應予准許。逾此範圍，非有理由，應予駁回。
八、本件原告勝訴部分，所命被告給付之金額未逾50萬元，應依
    民事訴訟法第389 條第1 項第5 款規定，依職權宣告假執行
    （此部分原告假執行之聲請並無必要，僅係促使法院職權發
    動，毋庸另予准駁之表示）。此部分被告均陳明願供擔保，
    請准宣告免為假執行，核無不合，爰各酌定相當之擔保金額
    予以准許。至原告敗訴部分，其假執行之聲請已失所附麗，
    應駁回之。
九、據上論結，本件原告之訴為一部有理由，一部無理由，依民
    事訴訟法第79條、第85條第1 項但書、第389 條第1 項第5
    款、第392 條第2 項、第3 項，判決如主文。
中    華    民    國    100    年    9    月    27    日
                  民事第二庭  法  官  李珮妤
以上正本係照原本作成。
如不服本判決，應於收受送達後20日內向本院提出上訴書狀，其
未表明上訴理由者，應於提出上訴後20日內向本院補提理由書狀
（均須按他造當事人之人數附繕本）。
中    華    民    國    100    年    9    月    27    日
                              書記官  蔡妮君